【裁判字號】    99,訴,2191
【裁判日期】    990721
【裁判案由】    毒品危害防制條例
【裁判全文】
臺灣板橋地方法院刑事判決              99年度訴字第2191號
公  訴  人  臺灣板橋地方法院檢察署檢察官
被      告  甲○○
上列被告因違反毒品危害防制條例案件，經檢察官提起公訴（九
十九年度毒偵字第四三八三號），被告於本院準備程序進行中，
就被訴事實為有罪之陳述，經本院告知簡式審判程序意旨，並聽
取公訴人及被告之意見後，本院合議庭裁定由受命法官獨任依簡
式審判程序審理，並判決如下：
    主  文
甲○○施用第一級毒品，累犯，處有期徒刑捌月。扣案之分裝袋
壹個、提撥器壹支、分裝袋貳拾個、注射針筒壹支，均沒收；又
施用第二級毒品，累犯，處有期徒刑肆月。扣案之分裝袋壹個，
沒收之。應執行有期徒刑拾月。扣案之分裝袋壹個、提撥器壹支
、分裝袋貳拾個、注射針筒壹支、分裝袋壹個，均沒收。
    事  實
一、甲○○前因施用第二級毒品案件，經本院以八十九年度毒聲
    字第四七六二號裁定送觀察、勒戒後，認無繼續施用毒品之
    傾向，於民國八十九年九月四日執行完畢釋放，並經臺灣板
    橋地方法院檢察署檢察官以八十九年度毒偵字第五二三六號
    為不起訴處分確定。復因施用第一、二級毒品案件，經本院
    以九十二年度毒聲字第二九四０號裁定送觀察、勒戒後，認
    無繼續施用毒品傾向，於九十三年二月六日執行完畢釋放，
    此部分涉及刑案部分，亦經本院以九十三年度訴字第六六九
    號判處有期徒刑九月、六月，定其應執行有期徒刑一年二月
    ，嗣經臺灣高等法院以九十三年度上訴字第二二六五號判決
    上訴駁回而確定；又因施用第一級毒品案件，經本院以九十
    五年度訴緝字第三十六號判處有期徒刑一年二月確定；復因
    贓物、妨害自由等案件，經本院以九十五年度訴字第八０八
    號判處有期徒刑四月、十月，定其應執行有期徒刑一年確定
    ；再因施用第一、二級毒品案件，經本院以九十五年度訴字
    第一四六六號判處有期徒刑一年二月、八月，定其應執行有
    期徒刑一年八月確定，上開各罪刑嗣經本院以九十六年度聲
    減字第三三０四號裁定各罪均減其宣告刑二分之一，並分別
    定其應執行刑為有期徒刑一年一月、一年四月確定，經接續
    執行，甫於九十七年九月二十八日縮刑期滿執行完畢。
二、詎甲○○仍不知悛悔，其明知海洛因、甲基安非他命係業經
    公告列為毒品危害防制條例第二條第二項第一、二款之第一
    、二級毒品，不得非法持有、施用，詎仍未戒除施用毒品習
    性，復各基於施用第一、二級毒品海洛因、甲基安非他命之
    犯意，於九十九年五月十八日晚間某時許（起訴書誤認係十
    九日凌晨三時五十分許為警採尿前回溯二十六、九十六小時
    內之某時許），在臺北縣樹林市○○路○段五一八號一樓居
    處內，分別施用第一級毒品海洛因及第二級毒品甲基安非他
    命各一次。嗣於同年月十九日凌晨零時三十分許，在臺北縣
    樹林市○○路○段五一八號一樓，為警查獲，並扣得其所有
    供施用第一級毒品海洛因所用及預備之分裝袋一個、提撥器
    一支、分裝袋二十個及注射針筒一支，及供施用第二級毒品
    甲基安非他命所用及預備之分裝袋一個。嗣經警依法對其採
    集尿液送驗後，始查悉上情。
三、案經臺北縣政府警察局樹林分局報告臺灣板橋地方法院檢察
    署檢察官偵查起訴。
    理  由
壹、程序事項：
    被告甲○○所犯係死刑、無期徒刑或最輕本刑為三年以上有
    期徒刑以外之罪，亦非屬高等法院管轄第一審之案件，其於
    準備程序中就被訴事實為有罪之陳述，經本院告知簡式審判
    程序之旨，並聽取公訴人及被告之意見後，經本院合議庭認
    為適宜，乃依刑事訴訟法第二百七十三條之一第一項規定，
    裁定由受命法官獨任進行簡式審判程序，先予敘明。
貳、實體事項：
一、上揭犯罪事實，業據被告於本院準備程序及審理中供承不諱
    ，且被告於前揭查獲時地為警依法對其採集之尿液經送請臺
    灣檢驗科技股份有限公司以酵素免疫分析法（EIA ）初步檢
    驗及氣相層析質譜儀分析法（GC/MS ）確認檢驗結果，確呈
    鴉片類（嗎啡）及安非他命類（安非他命及甲基安非他命）
    陽性反應，此有該公司出具之九十九年六月三日濫用藥物檢
    驗報告一紙在卷可參（參見偵卷第五五頁）。此外，復有扣
    案之被告所有供施用第一級毒品海洛因所用及預備之分裝袋
    一個、提撥器一支、分裝袋二十個及注射針筒一支，及供施
    用第二級毒品甲基安非他命所用及預備之分裝袋一個可資佐
    證。綜上所述，足認被告之自白核與事實相符，應可採為論
    罪科刑之依據。按施用第一、二級毒品為犯罪行為，毒品危
    害防制條例第十條第一項及第二項各定有處罰明文。故施用
    該毒品者，依前揭規定本應科以刑罰，惟基於施用毒品之人
    ，兼有病患屬性，乃於刑事政策上對合於一定條件之施用者
    ，依同條例第二十條、第二十三條之規定，施以觀察、勒戒
    及強制戒治之治療，期以保安處分替代刑罰，戒斷其身、心
    癮。嗣因其程序過於繁雜，上揭條例於九十二年七月九日修
    正公布，自九十三年一月九日施行，將該第二十條、第二十
    三條之保安處分程序，單純區分為「初犯」、「五年內再犯
    」及「五年後再犯」三種；依其立法理由之說明：「初犯」
    ，經觀察、勒戒或強制戒治後，應為不起訴處分或不付審理
    之裁定；經觀察、勒戒或強制戒治執行完畢釋放後，「五年
    內再犯」者，因其再犯率甚高，原實施之觀察、勒戒及強制
    戒治既已無法收其實效，爰依法追訴或裁定交付審理。至於
    經觀察、勒戒或強制戒治執行完畢釋放後，「五年後再犯」
    者，前所實施之觀察、勒戒或強制戒治已足以遮斷其施用毒
    品之毒癮，為期自新及協助其斷除毒癮，仍適用「初犯」規
    定，先經觀察、勒戒或強制戒治之程序。從而依修正後之規
    定，僅限於「初犯」及「五年後再犯」二種情形，始應先經
    觀察、勒戒或強制戒治程序，不能逕行起訴，亦即設為施用
    毒品罪起訴條件之限制。但倘被告於五年內已再犯，經依法
    再為「保安處分」或「追訴處罰」者，縱其第三次（或第三
    次以上）施用毒品之時間，在初犯之保安處分執行完畢釋放
    五年以後，即非屬「五年後再犯」之情形，且因前有「五年
    內再犯」情形，顯見其再犯率甚高，原實施之保安處分無法
    收其實效，毋庸仍予寬典處遇，而應依該條例第十條逕予刑
    罰制裁。至於第三次（或第三次以上）施用毒品之時間，是
    否宜有期間限制？以多久為適宜？則分屬刑事政策、專門醫
    學之範圍，非審判機關所能決定，有待循立法途徑解決，此
    為本院近來之統一見解（最高法院九十八年度台非字第五六
    號判決意旨可資參照）。查本件被告前因施用第二級毒品案
    件，經本院以八十九年度毒聲字第四七六二號裁定送觀察、
    勒戒後，認無繼續施用毒品之傾向，於八十九年九月四日執
    行完畢釋放，並經臺灣板橋地方法院檢察署檢察官以八十九
    年度毒偵字第五二三六號為不起訴處分確定。復因施用第一
    、二級毒品案件，經本院以九十二年度毒聲字第二九四０號
    裁定送觀察、勒戒後，認無繼續施用毒品傾向，於九十三年
    二月六日執行完畢釋放，此部分涉及刑案部分，亦經本院以
    九十三年度訴字第六六九號判處有期徒刑九月、六月，定其
    應執行有期徒刑一年二月，嗣經臺灣高等法院以九十三年度
    上訴字第二二六五號判決上訴駁回而確定一節，此有臺灣高
    等法院被告前案紀錄表一份在卷可參。被告既曾於前揭觀察
    、勒戒執行完畢釋放後五年內再犯施用第一、二級毒品案件
    而經依法再為保安處分及追訴處罰，且於本件中，又係於九
    十九年五月十九日凌晨三時五十分許為警採尿前回溯二十六
    、九十六小時內之某時許，有分別施用第一級毒品海洛因、
    第二級毒品甲基安非他命之犯行，即非屬毒品危害防制條例
    第二十條第三項所定「五年後再犯」之情形，揆諸前開判決
    意旨及說明，自應逕行追訴處罰。從而，本件事證已臻明確
    ，被告犯行洵堪認定，應予依法論科。
二、核被告所為，係犯毒品危害防制條例第十條第一項之施用第
    一級毒品海洛因罪、同條第二項之施用第二級毒品甲基安非
    他命罪。被告各持有第一、二級毒品海洛因及甲基安非他命
    後，進而施用，其各持有之低度行為應被其各施用之高度行
    為所吸收，均不另論罪。被告所犯施用第一、二級毒品海洛
    因及甲基安非他命二罪間，犯意各別，罪名互殊，應予分論
    併罰。又被告前因施用第一、二級毒品案件，經本院以九十
    三年度訴字第六六九號判處有期徒刑九月、六月，定其應執
    行有期徒刑一年二月，嗣經臺灣高等法院以九十三年度上訴
    字第二二六五號判決上訴駁回而確定；又因施用第一級毒品
    案件，經本院以九十五年度訴緝字第三十六號判處有期徒刑
    一年二月確定；復因贓物、妨害自由等案件，經本院以九十
    五年度訴字第八０八號判處有期徒刑四月、十月，定其應執
    行有期徒刑一年確定；再因施用第一、二級毒品案件，經本
    院以九十五年度訴字第一四六六號判處有期徒刑一年二月、
    八月，定其應執行有期徒刑一年八月確定，上開各罪刑嗣經
    本院以九十六年度聲減字第三三０四號裁定各罪均減其宣告
    刑二分之一，並分別定其應執行刑為有期徒刑一年一月、一
    年四月確定，經接續執行，甫於九十七年九月二十八日縮刑
    期滿執行完畢，此有臺灣高等法院被告前案紀錄表一份在卷
    可參，其前受有期徒刑之執行完畢，於五年以內故意再犯本
    件有期徒刑以上之二罪，各為累犯，應各依刑法第四十七條
    第一項規定，各加重其刑。爰審酌被告屢犯不改，顯見其意
    志不堅，缺乏勒戒動機，其施用毒品足以導致精神障礙、性
    格異常，甚至造成生命危險，戕害一己之身體健康，惟其犯
    後尚能坦承犯行，態度尚稱良好，並兼衡其犯罪之動機、目
    的及手段等一切情狀，分別量處如主文所示之刑，並定其應
    執行之刑。至扣案之分裝袋一個、提撥器一支、分裝袋二十
    個及注射針筒一支，係被告所有供施用第一級毒品海洛因所
    用及預備之物，另扣案之分裝袋一個，亦係被告所有供施用
    第二級毒品甲基安非他命所用及預備之物，已據其於本院審
    理中供明在卷可按，爰均依刑法第三十八條第一項第二款規
    定，併予宣告沒收。
據上論斷，應依刑事訴訟法第二百七十三條之一第一項、第二百
九十九條第一項前段，毒品危害防制條例第十條第一項、第二項
，刑法第十一條前段、第五十一條第五款、第四十七條第一項、
第三十八條第一項第二款，判決如主文。
本案經檢察官蘇振文到庭執行職務。
中    華    民    國    99    年    7     月    21    日
                  刑事第六庭    法  官  林家賢
上列正本證明與原本無異。
如不服本判決，應於判決送達後十日內，向本院提出上訴書狀，
並應敘述具體理由；其未敘述上訴理由者，應於上訴期間屆滿後
二十日內向本院補提理由書（均須按他造當事人之人數附繕本）
「切勿逕送上級法院」。
                                書記官  林政良
中    華    民    國    99    年    7     月    21    日
附錄本判決論罪科刑法條：
毒品危害防制條例第十條：
施用第一級毒品者，處六月以上五年以下有期徒刑。
施用第二級毒品者，處三年以下有期徒刑。

司法院資訊處製作；財團法人民間司法改革基金會備份。
